臺灣新竹地方法院民事判決  
109年度訴字第370號
原      告  鄧同君  
訴訟代理人  鍾國華  
被      告  溫仁銘  
訴訟代理人  郭哲維  
上列當事人間請求損害賠償事件，本院於民國110年3月2日辯論
終結，判決如下：
    主  文
被告應給付原告新臺幣貳拾玖萬陸仟參佰伍拾元，及自本判決確
定之日起至清償日止，按週年利率百分之五計算之利息。
原告其餘之訴駁回。
訴訟費用由被告負擔五分之一，餘由原告負擔。
本判決第一項得假執行；但被告如以新臺幣貳拾玖萬陸仟參佰伍
拾元為原告預供擔保，得免為假執行。
原告其餘假執行之聲請駁回。
    事實及理由
壹、程序方面
一、民事訴訟法第427條第2項於民國110年1月20日經總統令公布
    修正第11款，新增本於道路交通事故有所請求而涉訟之事件
    ，不問其標的金額或價額一律適用簡易程序，並於公布後2
    日即110年1月22日起施行。上開公告施行後，於修正前已繫
    屬之事件，其法院管轄權及審理程序，未經終局裁判者，適
    用修正後之規定，曾經終局裁判者，則適用修正前之規定，
    民事訴訟法施行法亦增訂第4條之1之規定。從而，本件原告
    係本於車禍事故請求侵權行為損害賠償，按其訴訟標的金額
    ，原應適用通常程序處理，然依修正後之民事訴訟法第427
    條第2項第11款規定，應適用簡易訴訟程序辦理，又本件既
    於首揭規定修正前已繫屬本院，且於生效施行時尚未經終局
    裁判，揆之上開民事訴訟法施行法第4條之1第1款規定，即
    應改行簡易程序，逕依簡易訴訟程序為裁判，先予敘明。
二、本件被告經合法通知，未於最後言詞辯論期日到場，核無民
    事訴訟法第386條所列各款情形，爰依原告之聲請，由其一
    造辯論而為判決。
貳、實體方面
一、原告主張：原告所駕駛車牌號碼00-000號營業遊覽大客車(
    下稱系爭車輛)，於民國108年12月16日18時18分，載客行經
    新竹縣○○鄉○○路○段○○○○00號前，遭被告所駕駛車牌號碼000
    -0000號自用小客車自對向跨越中線駛至而撞擊，致系爭車
    輛前車體及底盤毀壞，因而有支出修復費用之損害。又系爭
    車輛係原告所有並靠行登記於訴外人樺達通運有限公司，為
    原告經營遊覽業務使用，因車禍所受毀壞而無法營運，故亦
    受有營業收入之損失。為此，依民法侵權行為之法律關係提
    起本件訴訟，請求被告賠償如附表所示之損害等語，並聲明
    ：被告應給付原告新臺幣（下同）1,419,588元，及自判決
    確定之日起至清償日止，按週年利率5%計算之利息，暨逾期
    6個月內加罰10%違約金，逾期6個月以上加罰20%違約金。
二、被告則以系爭車輛已報廢，故就維修費用部分有意見。並聲
    明：原告之訴駁回；如受不利之判決，願供擔保請准宣告免
    為假執行。
三、得心證之理由：
　㈠原告主張系爭車輛因被告跨越中線行駛而遭撞擊毀損之事實
    ，業據原告提出與所述相符之新竹縣政府警察局竹東分局寶
    山分駐所（下稱竹東分局）道路交通事故當事人登記聯單、
    現場圖及事故現場照片等件（見本院109年度竹司調字71號
    調解卷〈下稱調解卷〉第2-10頁）為證，且經本院向竹東分局
    調取本件車禍相關資料後，亦經竹東分局以109年3月26日竹
    縣東警交字第1094600255號函檢附現場圖、A3類調查紀錄表
    、當事人登記聯單、事故現場照片及行車影像光碟（見調解
    卷第28-39頁）附卷為憑；而被告於警詢時自陳「因為沒有
    注意到對向車子，所以過彎途中不慎跨越到對向車道」等語
    明確，到庭亦未就上開事實爭執，是堪信原告此部分之主張
    為真實。
　㈡按因故意或過失，不法侵害他人之權利者，負損害賠償責任
    ；汽車、機車或其他非依軌道行駛之動力車輛，在使用中加
    損害於他人者，駕駛人應賠償因此所生之損害；不法毀損他
    人之物者，被害人得請求賠償其物因毀損所減少之價額，民
    法第184條第1項前段、第191條之2前段、第196條分別定有
    明文。本件車禍事故係因被告之過失不法行為而發生，並導
    致系爭車輛毀損，是車禍事故之發生與系爭車輛之毀損兩者
    間具有相當因果關係，被告自應負侵權行為損害賠償責任。
    次查，原告主張系爭車輛平日為其使用管理，為車輛之實際
    所有權人，僅靠行登記於訴外人樺達通運有限公司，並按月
    給付5,000元靠行費等語，業經樺達通運有限公司函覆本院
    略以：「車號00-000之營業遊覽大客車與本公司簽約訂靠行
    契約。該車營業與使用係由鄧同君（即原告）自行承攬租車
    業務，並自負盈虧及一切成本費用」等語在卷（見本院卷第
    69頁），足認原告為系爭車輛之真正所有權人。從而，原告
    依據前開規定，請求被告賠償其所受損害，即屬有據。茲就
    原告請求之損害項目及金額，分述如后：
　⒈車輛拖吊費用：
　　原告主張本件車禍造成系爭車輛毀損，先於當日自事故地點
    拖離，支出費用17,000元，再於108年12月21日拖吊至位於
    高雄之維修廠進行估價，支出費用15,000元，合計拖吊費用
    32,000元，業據提出東順汽車專業拖吊收據、高速公路汽車
    專業拖吊服務三聯單各1紙為憑（見調解卷第11頁），此部
    分支出核與本件車禍有相當因果關係，且屬必要費用，應予
    准許。
　⒉車輛維修費用：
    原告主張因系爭車禍事故，致系爭車輛毀損而需支出修繕費
    用如附表編號1及編號2，共計1,147,588元等情，固業據提
    出大吉汽車企業股份有限公司報價單、香港商太古商用汽車
    有限公司台灣分公司估價單影本為證（見調解卷第12、13頁
    ）。惟查，系爭車輛已於本件事故發生後之109年1月21日報
    廢，有交通部公路總局新竹區監理所新竹市監理站109年8月
    3日竹監新站字第1090235615號函暨所附異動登記書、汽車
    車籍查詢可證（見本院卷第20-22頁），且原告未因此取得
    任何金錢，亦據原告當庭陳述綦詳，是原告並未因本件車禍
    事故致系爭車輛毀損而支出任何修繕費用甚明。復查，系爭
    車輛係91年1月出廠，亦有上開車籍查詢資料可參，迄本件
    車禍發生之日即108年12月16日，已近18年車齡，其在事故
    發生前之原有行情價格，經苗栗縣汽車商業同業公會鑑價，
    認為「現今專載旅遊及公家機關之遊覽車車齡以6年內為主
    ，6-10年車齡較不受青睞。在陸客限縮下車齡過10年以上二
    手遊覽車，民眾搭乘意願不高，價格每況愈下約只剩下20多
    萬與賣至拆解廠價格相差無幾」等情，有該公會109年12月1
    0日(109)苗汽商鑑定(黎)字第029號鑑價書在卷可稽（見本
    院卷第105頁），與卷附網路新聞資料所載「車齡逾十年，
    中古遊覽車剩20萬!」（見本院卷第14頁）不謀而合，應屬
    可採，則系爭車輛因本件車禍事故發生所致損失之價額為20
    萬元，堪予認定。準此，原告既未因本件車禍而支出系爭車
    輛之修繕費用，且嗣後該車已向監理機關申請報廢登記，則
    其請求被告賠償1,147,588元之損害，洵非有據；然系爭車
    輛確實受有損害，衡其於事故發生前之市值僅為20萬元，與
    100餘萬元之高額維修費用相較，實無修繕必要，應以系爭
    車輛在本件車禍發生時之原告市值20萬元為其所受損害，始
    屬合理。
  ⒊營業損失：
　　原告主張因系爭車禍事故，致其駕駛之系爭車輛毀損而無法
    營業，期間自108年12月16日至109年2月24日止，以每月出
    車12日、一日10,000元計算，請求2個月之營業損失24萬元
    元等語，被告雖不否認原告有營業上之損失，但抗辯「營業
    損失部分可以商量」等語，亦即對於原告請求之損失日數或
    金額有爭執。本件依原告所提樺達通運有限公司派車單、遊
    覽車租賃定型化契約等件影本（見本院卷第27-55頁），及
    樺達通運有限公司函覆本院所附新竹市監理站109年10月15
    日竹監新站字第1090321844號函稱：「駕駛鄧同君，公司於
    101年12月11日申報取得遊覽車駕駛人登記證迄今。」（見
    本院卷第70頁），堪信原告係以駕駛系爭車輛接單載客為業
    。至原告請求2個月期間無法營業之損失乙節，原告未就此
    有何舉證，經本院囑託苗栗縣汽車商業同業公會針對系爭車
    輛之損害所需修復時間進行鑑定，認「依照原廠香港商太古
    商用車有限公司台灣分公司估價單零件部分進貨時間及更新
    手煞車/離合器總泵/方向盤支柱等，屬日常簡易更換零件工
    程約須2-3天，另大吉汽車企業(股)公司維修單部分更換儀
    表檯電腦、燈組、電系產品屬汽車電機部分所須工時2-3天
    ，前保桿與司機側噴漆歸屬烤漆鈑金類，視施工氣候烤漆面
    乾燥程度所須工時約5-7天，綜合上列所述依本會鑑價委員
    共同評鑑，此車維所須修復時間為9-13天左右。」有其109
    年12月2日(109)苗汽商鑑定(黎)字第024號鑑價書附卷可憑
    （見本院卷第104頁），本院審酌系爭車輛實際上並未有維
    修之事實，且原告自稱每月出車12日之情，認為原告所受營
    業損失之天數應以「9日」為適當，原告逾此日數所為之請
    求，則乏依據。再原告固稱其日營業收入有10,000元，並提
    出派車單及遊覽車租賃契約為佐，然查，原告所舉係以108
    年9月至10日間之8次出車為計算基準，核均屬全日包車型態
    ，其日收入自當較高，惟2個月期間亦僅此8次，其餘日數並
    未計入，故此主張，恐已失真而難以採取；另據本院函詢樺
    達通運有限公司關於「同類車別」之每日平均營收，該公司
    統計自108年9月16日至109年8月15日間之營業額，計算出月
    平均收入約156,300元，並以每月工作22日為基準，日平均
    收入為「7,105元」，同時檢附統計表暨相關憑證供參（見
    本院卷第78-103頁），本院認為樺達通運公司為原告之靠行
    公司，且上開統計係根據同類車別1年期間營業額所得之平
    均值，應堪採信而得作為本件原告日營業收入之標準。是以
    ，原告得請求9日、每日以7,105元計算，共計64,350元之營
    業損失，於此金額範圍內，核屬必要費用，應予准許，逾此
    範圍之請求，即難認有據。
  ⒋從而，原告因本件車禍所受損害之金額總計為296,350元（計
    算式：拖吊費用32,000元＋車輛損失200,000元＋營業損失64,
    350元＝296,350元）。
　㈢另按給付無確定期限者，債務人於債權人得請求給付時，經
    其催告而未為給付，自受催告時起，負遲延責任。其經債權
    人起訴而送達訴狀，或依督促程序送達支付命令，或為其他
    相類之行為者，與催告有同一之效力；遲延之債務，以支付
    金錢為標的者，債權人得請求依法定利率計算之遲延利息。
    但約定利率較高者，仍從其約定利率；應付利息之債務，其
    利率未經約定，亦無法律可據者，週年利率為百分之五，民
    法民法第229條第2項、第233條第1項、第203條定有明文。
    本件原告對於被告之侵權行為損害賠償債權，係無確定期限
    之金錢給付，亦未約定遲延利率，依上開規定，原告請求自
    本判決確定之日起至清償日止，按週年利率5%計算之利息，
    即屬有據。
　㈣又按當事人得約定債務人於債務不履行時，應支付違約金，
    為民法第250條所明文，此乃基於契約法律關係所為之約定
    ，而本件原告係基於侵權行為法律關係而為請求，自無約定
    於債務不履行時應支付違約金之可能，故原告請求逾期給付
    之違約金，洵屬無據。
四、綜上所述，上訴人依侵權行為之法律關係，請求被上訴人給
    付296,350元，及自本判決確定之日起至清償日止，按週年
    利率5%計算之利息，為有理由，應予准許，逾此範圍之請求
    ，即無理由，應予駁回。
五、本判決就原告勝訴部分，所命被告給付之金額未逾50萬元，
    依民事訴訟法第389條第1項第5款之規定，應依職權宣告假
    執行，而被告就此部分陳明願供擔保聲請免為假執行，核無
    不合，爰酌定相當之擔保金額准許之。　　
六、本件事證已臻明確，兩造其餘之攻擊、防禦方法及所為之舉
    證，經審酌後，認與判決結論無影響，爰不一一論列，併予
    敘明。 
七、訴訟費用負擔之依據：民事訴訟法第79條。
中　　華　　民　　國　　110 　年　　3 　　月　　26　　日
                  民事第二庭　　法　官　彭淑苑
以上正本係照原本作成。
如對本判決上訴，須於判決送達後20日內向本院提出上訴狀。如
委任律師提起上訴者，應一併繳納上訴審裁判費。
中　　華　　民　　國　　110 　年　　3 　　月　　26　　日
                                書記官　林琬茹
附表：（原告請求之賠償金額）
編號 項目 金額(元) 工資(元)  01 車體部分維修費(大吉汽車) 167,300 225,000 02 底盤部分維修費(太古商用汽車) 650,288 105,000 03 高速公路汽車專業拖吊 15,000  04 東順汽車專業拖吊 17,000  05 營業損失 (108年12月16日至109年2月24日) ◎計算式： 每月平均出車12天×每日10,000元＝120,000元 每月120,000元×2個月＝240,000元 240,000  合計  1,089,588 330,000 總計  1,419,588